臺灣高等法院刑事判決　　　　　　　　　　　　　九十一年度上訴字第三一一六號
　　上　訴　人
　　即　自訴人　丙○○
　　被　　　告　甲○○
右上訴人即自訴人因被告偽證案件，不服臺灣桃園地方法院九十一年度自字第九八號
，中華民國九十一年八月十五日第一審判決，提起上訴，本院判決如左：
    主  文
上訴駁回。
    理  由
一、本件自訴意旨略以：案外人王維國、孫維金二人，於民國（下同）八十五年七、
    八月間，故意毀損自訴人丙○○所有位於桃園縣平鎮市○○段二七六之七號土地
    上之圍牆，經自訴人發現乃告知當時之里長即被告王文鑽、鄰長郭文雄並共赴遭
    破壞之圍牆現場勘驗屬實，嗣自訴人乃對王維國、孫維金二人提起毀損告訴，惟
    郭文雄、王文鎮二人竟於該案刑事訴訟程序中，為不實之證述，謂上開遭破壞之
    圍牆係自訴人之子乙○○自稱係其自己打壞的，與王維國、孫維金無關云云，致
    王維國、孫維金因而獲得無罪判決。孰料，王維國於獲判無罪後，乃竟執里長即
    被告王文鑽、鄰長郭文雄上開之證詞，進一步向法院具狀謂自訴人誣告云云。台
    灣桃園地方法院檢察署檢察官乃引據王文鑽、郭文雄於前開毀損案件之證述，因
    而認定自訴人明知上開圍牆乃自訴人之子乙○○所拆除，竟意圖使王維國、孫維
    金二人受刑事處分，捏造王維國、孫維金拆除圍牆之虛偽事實，因而將自訴人提
    起公訴（八十六年度偵字第一四０三八號）。嗣台灣桃園地方法院八十七年度訴
    字第五九三號，復援引郭文雄、王文鑽二人上揭不實之證述為基礎，而認定自訴
    人已明知上開圍牆係自訴人之子自己打掉的，乃係以不實事項誣告他人，因而判
    處自訴人有期徒刑五月。惟查自訴人遭判處有期徒刑五月確屬冤枉，上開圍牆確
    係王維國、孫維金二人所拆除無誤，然前台灣桃園地方法院前揭判決就自訴人乙
    ○○之子否認當場向郭文雄、王文鑽表示圍牆係伊拆除等情，未予詳查，復未就
    有何具體證據證明上當初無非係要求開圍牆自乙○○所拆除，乃竟因郭文雄、王
    文鑽片面不實之證述表示乙○○自承拆除該圍牆等語，即論自訴人構成誣告罪嫌
    ，此理難平。郭文雄曾於事後向自訴人坦承其等二人當初為了鄰里和諧而作出偽
    證，既系爭圍牆確係王維國、孫維金所拆除，而非如該案證人郭文雄、王文鑽所
    述係自訴人之子自己所拆，則被告王文鑽所為應成立偽證罪，但念及其等當初無
    非要求鄰里和諧而作出偽證，動機情有可原，而自訴人意在平反，亦非使其等遭
    受重刑，特懇請鈞長賜於被告坦承後予以從輕量刑云云。
二、原審基於：本件自訴人就被告所涉上開偽證罪嫌，顯非屬其直接被害人，自訴人
    尚非得對被告上開偽證罪嫌提起本件之自訴，因而不經言詞辯論，逕行諭知不受
    理之判決等情，此有原審判決足憑。
三、上訴意旨指稱：原審以偽證罪為不得自訴之犯罪，因而判決自訴不受理，實毫無
    根據而戕害人民提起自訴救濟之訴訟權利外，尚無任何積極正面之意義，為此提
    起上訴，請求將原不受理判決撤銷，以保障自訴人訴訟之權利云云。
四、按「犯罪之被害人得提起自訴」，刑事訴訟法第三百十九條第一項前段雖有明文
    規定。惟此所謂「犯罪之被害人」，乃指因犯罪而直接受害之人而言。經查觀諸
    本件自訴意旨，得見自訴人自訴被告甲○○涉有上開偽證罪嫌，乃指訴被告應成
    立刑法第一百六十八條之偽證罪。然按偽證罪之構成要件，須在審判或偵查中供
    前或供後具結而為虛偽之陳述。且虛偽之陳述，在使偵查或審判上採證錯誤，判
    斷失平，致司法喪失威信。他人是否因而受害，尚須視實行偵查或審判職務之公
    務員採信其陳述與否而定，並非因偽證行為直接或同時受有損害，故與刑事訴訟
    法第三百十九條（當時條文為第三百十一條）所稱之被害人顯不相當。（最高法
    院五十二年度台上字第二四四三號判決參照）即此，縱認自訴人指訴被告上揭所
    為確實應成立偽證罪，然自訴人並非因被告偽證行為直接或同時受有損害，本件
    自訴人就被告所涉上開偽證罪嫌，顯非係直接被害人。揆諸上開法條之規定，自
    訴人尚非得對被告提起本件偽證罪嫌之自訴，至為灼然。自訴人捨告訴正當合法
    程序而弗由，執意違法提起自訴，顯不足採。原審不經言詞辯論，逕行諭知不受
    理之判決，於法自屬正確。自訴人猶執前詞上訴，指摘原判決不當，為無理由。
    本院亦不經言詞辯論，逕為判決駁回其所提起之上訴。
五、據上論斷，應依刑事訴訟法第三百六十八條、三百七十二條，判決如主文。
中    華    民    國      九十一      年       十      月     二十二    日
                              臺灣高等法院刑事第九庭
                                  審判長法  官  官  有  明
                                        法  官  林  銓  正
                                        法  官  周  盈  文
右正本證明與原本無異。
如不服本判決應於收受送達後十日內向本院提出上訴書狀，其未敘述上訴之理由者並
得於提起上訴後十日內向本院補提理由書（均須按他造當事人之人數附繕本）。
                                        書記官  余  姿  慧
中    華    民    國      九十一      年       十      月     二十二    日
